【裁判字號】    99,訴,17
【裁判日期】    990514
【裁判案由】    偽造文書等
【裁判全文】
臺灣宜蘭地方法院刑事判決                99年度訴字第17號
公  訴  人  台灣宜蘭地方法院檢察署檢察官
被      告  丙○○
            乙○○
上  一  人
選任辯護人  林國漳律師
上列被告因偽造文書等案件，經檢察官提起公訴（98年度偵字第
4045號），被告準備程序中就被訴事實為有罪之陳述，經合議庭
裁定由受命法官獨任進行簡式判程序後，被告請求與檢察官認罪
協商，檢察官聲請改依協商程序而為判決，本院判決如下：
    主  文
丙○○共同連續犯行使偽造私文書罪，處有期徒刑陸月，如易科
罰金以銀元參佰元即新臺幣玖佰元折算壹日；減為有期徒刑參月
，如易科罰金以銀元參佰元即新臺幣玖佰元折算壹日。緩刑參年
。偽刻之「吳連財」印章壹顆及如附表所示之印文及署押均沒收
。
乙○○共同犯行使偽造私文書罪，處有期徒刑肆月，如易科罰金
以銀元參佰元即新臺幣玖佰元折算壹日；減為有期徒刑貳月，如
易科罰金以銀元參佰元即新臺幣玖佰元折算壹日。緩刑貳年。偽
刻之「吳連財」印章壹顆及如附表編號一至四所示之印文及署押
均沒收。
    事實及理由
一、犯罪事實：
(一)緣甲○○與丙○○係同父異母之兄弟，戶籍同設於宜蘭縣礁
    溪鄉○○村○○路141巷3號。丙○○得知其兄甲○○所承租
    位於宜蘭縣礁溪鄉○○○段641、642地號農地可向宜蘭縣礁
    溪鄉公所申請休耕補助。因休耕補助款，須由宜蘭縣礁溪鄉
    公所轉入農地承租人（甲○○）的金融帳戶，丙○○為自己
    領取休耕補助款，謀「未經甲○○同意，私自替甲○○在宜
    蘭縣礁溪鄉農會四結辦事處開立帳戶，取得帳戶存款簿、銀
    行開戶章等物，以領取休耕補助款私用」，遂基於行使偽造
    私文書之概括犯意，先於民國88年8月30日，在宜蘭縣礁溪
    鄉○○路與育才路口處某刻印店內，委請不知情之店內人員
    盜刻「甲○○」的印章，因口誤，店家刻成「吳連財」印章
    1 顆。
(二)丙○○盜刻「吳連財」的印章後，隔日即88年8月31日前往
    宜蘭縣礁溪鄉農會四結辦事處，將「吳連財」印章、新台幣
    （下同）500元等物，交付予鄰居即宜蘭縣礁溪鄉農會四結
    辦事處辦事員乙○○辦理開戶手續。乙○○雖明知宜蘭縣礁
    溪鄉農會四結辦事處有「開新帳戶需申請人本人到場才能辦
    理」、「需有身份證」等規定，但因乙○○與丙○○係鄰居
    關係，彼此熟識，竟與丙○○共同基於行使偽造私文書之犯
    意聯絡，明知違反宜蘭縣礁溪鄉農會四結辦事處之規定，乙○○仍在「礁溪鄉農會存款印鑑卡」及印鑑申請書上蓋用「
    吳連財」印章，偽造「吳連財」之印文共2枚，且於申請書
    偽簽「甲○○」署押1枚，並在4份「印鑑卡」及上蓋用「吳
    連財」印章，偽造「吳連財」之印文各1枚，復於「存摺存
    款開戶申請單」上，偽填甲○○資料、盜蓋「吳連財」印章
    於「戶名」欄，再於「證件核對」「櫃員」等欄位上蓋用自
    己「乙○○」之印章，持交宜蘭縣礁溪鄉農會四結辦事處主
    管審核，並於宜蘭縣礁溪鄉農會甲○○存款存摺封面內頁「
    存戶印鑑」欄盜蓋「吳連財」之印章、偽造「吳連財」印文
    1枚，完成甲○○的開戶手續，使宜蘭縣礁溪鄉農會核發「
    宜蘭縣礁溪鄉農會甲○○存款存摺」(帳號000-000-0000000
    -0)1本，致生損害於甲○○及宜蘭縣礁溪鄉農會四結辦事處
    存摺開戶資料之正確性。
(三)丙○○取得「礁溪鄉農會甲○○存款存摺」後，復承前同一
    行使偽造私文書及意圖為自己不法所有之概括犯意，先後於
    88年9月間、90年9月間分別偽造甲○○名義申請之「88年2
    期作農戶種稻及輪作、休耕申報書(參聯單)」、「90年2期
    作農戶種稻及輪作、休耕申報書(參聯單)」，並蓋用盜刻之
    「吳連財」印章於「簽章」欄上，共偽造「吳連財」之印文
    6枚，持以向宜蘭縣礁溪鄉公所申請原應給付甲○○的休耕
    補助款，使宜蘭縣礁溪鄉公所因此陷於錯誤而先後於89年1
    月24日將補助款4420元、91年1月28日將補助款5330元存入
    甲○○上開礁溪鄉農會四結辦事處帳戶內。
(四)丙○○復承前同一行使偽造私文書及意圖為自己不法所有之
    概括犯意，於92年3月11日未經甲○○同意，蓋用偽刻之「
    吳連財」印章、偽造「吳連財」印文1枚於甲○○名義之礁
    溪鄉農會提款憑條上，並持以交付礁溪鄉農會，使宜蘭縣礁
    溪鄉農會四結辦事處誤為甲○○提領存款，因此陷於錯誤而
    支付9750元予丙○○（包含開戶存入之款項，共領10000元
    ），足以生損害於甲○○及礁溪鄉農會對存款管理之正確性
    。
二、證據：
（一）被告丙○○於檢察官訊問及本院訊問中之自白。
（二）被告乙○○於本院訊問中之自白。
（三）告訴人甲○○於偵查中之證述。
（四）宜蘭縣礁溪鄉農會98年8月12日礁農信字第0980003520號
      函檢送之甲○○礁溪鄉農會「存款印鑑卡」1份、「印鑑
      卡」4份、「印鑑」申請書1份、客戶基本資料查詢1份；
      客戶往來交易明細表、甲○○之「宜蘭縣礁溪鄉農會四
      結辦事處客戶基本資料新開戶申請單」、「存摺存款開戶
      申請單」各1份。
（五）宜蘭縣礁溪鄉私有耕地三七五租約書1份
（六）扣案之宜蘭縣礁溪鄉農會四結辦事處甲○○存款存摺1本
      及盜刻之「吳連財」印章1顆。
（七）宜蘭縣礁溪鄉農會99年4月22日礁鄉農字第0990006443號
      函檢送之甲○○88年9月、90年9月申辦水旱田利用調整計
      畫輪作、休耕資料2份。
三、本件經檢察官與被告於審判外達成協商之合意且被告已認罪
    ，其合意內容為：（一）被告丙○○願受科刑範圍為：有期
    徒刑六月，如易科罰金以銀元三百元即新臺幣九百元折算壹
    日；減為有期徒刑三月，如易科罰金以銀元三百元即新臺幣
    九百元折算壹日。偽刻之「吳連財」印章一顆及如附表所示
    之印文及署押均沒收。（二）被告乙○○願受科刑範圍為：
    有期徒刑四月，如易科罰金以銀元三百元即新臺幣九百元折
    算壹日；減為有期徒刑二月，如易科罰金以銀元三百元即新
    臺幣九百元折算壹日。偽刻之「吳連財」印章一顆及如附表
    編號一至四所示之印文及署押均沒收。經查，上開協商合意
    並無刑事訴訟法第四百五十五條之四第一項所列情形之一，
    檢察官聲請改依協商程序而為判決，本院爰不經言詞辯論，
    於協商合意範圍內為協商判決，合予敘明。
四、應適用之法條：刑事訴訟法第二百七十三條之一第一項、第
    四百五十五條之四第二項、第四百五十五條之八、第四百五
    十四條、第四百五十五條，現行刑法第二條第一項前段、第
    二十八條、第二百十六條、第二百十條、第三百三十九條第
    一項、第二百十九條、第七十四條第一項第一款，95年7月1
    日修正前刑法第五十六條、第五十五條、第四十一條第一項
    ，刑法施行法第一條之一第一項、第二項前段，刪除前罰金
    罰鍰提高標準條例第二條，中華民國九十六年罪犯減刑條例
    第二條第一項第三款、第七條。
五、協商判決除有刑事訴訟法第四百五十五條之四第一項第一款
    「於本訊問程序終結前，被告撤銷協商合意或檢察官撤回協
    商聲請者」；第二款「被告協商之意思非出於自由意志者」
    ；第四款「被告所犯之罪非第四百五十五條之二第一項所定
    得以協商判決者」；第六款「被告有其他較重之裁判上一罪
    之犯罪事實者」；第七款「法院認應諭知免刑或免訴、不受
    理者」情形之一，及違反同條第二項「法院應於協商合意範
    圍內為判決；法院為協商判決所科之刑，以宣告緩刑或二年
    以下有期徒刑、拘役或罰金為限」之規定者外，不得上訴。
六、本判決如有前述得上訴之情形而不服本件判決，得自收受判
    決送達之日起十日內，向本院提出上訴書狀（應附繕本，並
    應敘述具體理由），上訴於第二審法院。
本案經檢察官劉憲英到庭執行職務
中    華    民    國    99    年    5    月    14    日
                  刑事第二庭法  官  林惠玲
以上正本證明與原本無異。
如不服本判決應於收受本判決後10日內向本院提出上訴書狀，並
應敘述具體理由。若未敘述理由者，應於上訴期間屆滿後20日內
向本院補提理由書狀(均須按他造當事人之人數附繕本)。
                            書記官  陳淑宜
中    華    民    國    99    年    5    月    14    日
附表：
┌───┬───────────────────────┐
│ 編號 │應    沒    收     之     物                  │
├───┼───────────────────────┤
│  一  │「礁溪鄉農會存款印鑑卡」印鑑欄之「吳連財」印文│
│      │壹枚、致農會印鑑申請書戶名欄之「吳連財」印文壹│
│      │枚及「甲○○」署押壹枚                        │
│      │（見臺灣宜蘭地方法院檢察署98年度他字第685號偵 │
│      │查卷第13頁）                                  │
├───┼───────────────────────┤
│  二  │礁溪鄉農會存款「印鑑卡」上「吳連財」印文共肆枚│
│      │（見臺灣宜蘭地方法院檢察署98年度他字第685號偵 │
│      │  查卷第13頁）                                │
├───┼───────────────────────┤
│  三  │礁溪鄉農會四結辦事處「存摺存款開戶申請單」上「│
│      │戶名」欄「吳連財」印文壹枚                    │
│      │（見臺灣宜蘭地方法院檢察署98年度偵字第4045號偵│
│      │查卷第9頁）                                   │
├───┼───────────────────────┤
│  四  │礁溪鄉農會甲○○存摺存款封面內頁「存戶印鑑」欄│
│      │之「吳連財」印文壹枚                          │
│      │（見臺灣宜蘭地方法院檢察署98年度偵字第4045號偵│
│      │  查卷證物袋內存款存摺）                      │
├───┼───────────────────────┤
│  五  │「88年2期作農戶種稻及輪作、休耕申報書(參聯單) │
│      │」簽章欄上「吳連財」之印文共參枚（一聯壹枚）  │
├───┼───────────────────────┤
│  六  │「90年2期作農戶種稻及輪作、休耕申報書(參聯單) │
│      │」簽章欄上「吳連財」之印文共參枚（一聯壹枚）  │
├───┼───────────────────────┤
│  七  │礁溪鄉農會92年3月11日戶名甲○○提款憑條上印鑑 │
│      │欄內之「吳連財」印文壹枚                      │
└───┴───────────────────────┘
附錄起訴法條：
中華民國刑法第二百十條
偽造、變造私文書，足以生損害於公眾或他人者，處五年以下有
期徒刑。
中華民國刑法第二百十六條
行使第二百十條至第二百十五條之文書者，依偽造、變造文書或
登載不實事項或使登載不實事項之規定處斷。
中華民國刑法第三百三十九條第一項
意圖為自己或第三人不法之所有，以詐術使人將本人或第三人之
物交付者，處五年以下有期徒刑、拘役或科或併科一千元以下罰
金。
中華民國刑法施行法第一條之一（罰金貨幣單位與罰鍰倍數）
中華民國九十四年一月七日刑法修正施行後，刑法分則編所定罰
金之貨幣單位為新臺幣。
九十四年一月七日刑法修正時，刑法分則編未修正之條文定有罰
金者，自九十四年一月七日刑法修正施行後，就其所定數額提高
為三十倍。但七十二年六月二十六日至九十四年一月七日新增或
修正之條文，就其所定數額提高為三倍。

司法院資訊處製作；財團法人民間司法改革基金會備份。
